【裁判字號】    97,台上,4091
【裁判日期】    970828
【裁判案由】    違反毒品危害防制條例
【裁判全文】
最高法院刑事判決            九十七年度台上字第四０九一號
上  訴  人  甲○○
上列上訴人因違反毒品危害防制條例案件，不服台灣高等法院台
中分院中華民國九十四年十月十九日第二審判決（九十四年度上
訴字第一三九八號，起訴案號：台灣苗栗地方法院檢察署九十一
年度偵字第二四七三號），提起上訴，本院判決如下：
    主  文
上訴駁回。
    理  由
按刑事訴訟法第三百七十七條規定，上訴於第三審法院，非以判
決違背法令為理由，不得為之。是提起第三審上訴，應以原判決
違背法令為理由，係屬法定要件。如果上訴理由書狀並未依據卷
內訴訟資料，具體指摘原判決不適用何種法則或如何適用不當，
或所指摘原判決違法情事，顯與法律規定得為第三審上訴理由之
違法情形，不相適合時，均應認其上訴為違背法律上之程式，予
以駁回。本件上訴人甲○○上訴意旨略稱：(一)、檢察官於民國九
十一年六月十七日訊問證人吳志長時，並未命吳志長具結，依刑
事訴訟法第一百五十八條之三規定，吳志長於該次偵訊時之證言
即不得作為證據，原判決仍採為判決基礎，自屬違法。(二)、警方
於九十一年六月十六日十七時二十分許，在苗栗縣後龍鎮北龍里
田心一一九號吳志長之住處，查獲第一級毒品海洛因一包，含袋
共重０點六公克，而據吳志長供稱，該包海洛因係其於為警查獲
前二天，在後龍鎮後龍大橋向綽號「小蘭」之蔡淑蘭以新台幣（
下同）五百元購得，但本件吳志長指其以五千元向蔡淑蘭購買，
而由蔡淑蘭委託上訴人在後龍火車站前交付之海洛因一包，則僅
淨重０點一公克，兩者海洛因之價格懸殊，足見吳志長所述不實
而不足採信。(三)、蔡淑蘭於偵查中已到庭，但檢察官卻未就有無
販賣上開海洛因予吳志長，對蔡淑蘭加以調查，自嫌調查未盡。
(四)、本件上訴人於被警查獲後，即遭警毆打，此經證人黃秀珍、
洪暐宸、洪鈞嶢陳證屬實，並有看守所之驗傷報告可證，故上訴
人於警詢中之自白並非出於任意性，應無證據能力，原判決為相
反之論斷，亦難認為適法。(五)、吳志長於偵查中陳稱其交予警方
之香菸盒內海洛因，係其所放置，但嗣於第一審則改稱該海洛因
原即置於上訴人交給其之香菸盒內，對上開海洛因之來源，前後
供述不一，顯有瑕疵，原判決仍採其供述資為論處上訴人罪刑之
憑據，並與證據法則有違。(六)、警員郭朝文、張漢拔、王志、黃
嘉煌、謝兆宗（下稱郭朝文等人）於第一審已證陳其等於吳志長
以行動電話與蔡淑蘭聯絡時，並未全程在場，亦未親聞或目睹上
訴人與吳志長交易毒品之情形，卷附吳志長與蔡淑蘭間行動電話
之通聯紀錄，又無法證明彼二人之通話與毒品交易有關，原判決
率採郭朝文等人之證述及該通聯紀錄為證，顯有違誤云云。
惟查：原判決綜合全案卷證資料，本於事實審法院職權之推理作
用，認定上訴人確有其事實欄所載之犯行，因而撤銷第一審諭知
上訴人無罪之判決，改判論處上訴人共同販賣第一級毒品未遂罪
刑（依刑法第五十九條酌減其刑後，量處有期徒刑四年），已詳
細說明其採證認事之理由，所為論斷，亦俱有卷證資料可資覆按
。對依憑參與本件逮捕之郭朝文等人之證詞，卷附台灣苗栗看守
所人犯入所內外傷紀錄表之記載，上訴人諉稱其於警詢中遭刑求
，所為自白非出於任意性云云，如何經查與事實不符，不足採信
；證人洪暐宸、洪鈞嶢所陳曾見警察毆打上訴人，證人黃秀珍所
證其於案發後趕至後龍分駐所時，曾聽聞上訴人及其母指陳警察
毆打上訴人各云云，如何之難以採為有利於上訴人之憑據；吳志
長於偵查及第一審時對上訴人究有無交付海洛因乙節，雖前後供
述不一，但依其於警詢中之陳述，參酌吳志長於以電話與蔡淑蘭
聯絡毒品交易後，上訴人隨即依約前來而被查獲，並扣得海洛因
一包，又有與吳志長所述相符之電話通聯紀錄可稽，如何已足認
定上訴人有共同販賣海洛因未遂之犯行；上訴人於後龍火車站前
與吳志長交易海洛因之過程，郭朝文等人雖未全程在場或親聞目
睹，如何之不能憑此即否定上訴人與吳志長有該項毒品交易，亦
均已詳加說明。上訴意旨對原審之論斷，究有何違背經驗法則或
論理法則等違法情形，並未依據卷內資料為具體之指摘。上訴意
旨(四)、(五)、(六)仍執前詞，徒以其被查獲時即遭警毆打，警詢中所
為自白應無證據能力；吳志長對扣案海洛因之來源，前後陳述不
一，顯有瑕疵；本件毒品交易過程中，郭朝文等人或未全程在場
，或未親聞目睹，卷附電話通聯紀錄又無法證明與毒品交易有關
云云，據以指摘原判決採取前開自白、證人之證詞及電話通聯紀
錄佐證為違背法令，係以自己主觀之意見，對原審採證認事之適
法職權行使，並已於判決內說明之事項，漫事指摘，復為單純之
事實上爭辯，依首開說明，自非適法之第三審上訴理由。且按：
(一)、刑事訴訟法第一百五十八條之三固規定，證人依法應具結而
未具結者，其證言不得作為證據；另同法第一百八十六條第一項
規定「證人應命具結」，其所謂之證人固亦包括檢察官偵查中之
證人。而本件檢察官於九十一年六月十七日以證人身分訊問吳志
長時，雖漏未告知作證義務及偽證罪之處罰，並命其具結，原判
決卻認吳志長於該次訊問之陳述仍可供參考，並採為證據。但吳
志長於前開檢察官訊問時，所陳上訴人確交付其一內置有以衛生
紙包著海洛因之香菸盒等語，則與其於警詢中所述情節相符合，
原審既認吳志長於警詢中之陳述具有較可信之特別情況，且為證
明上訴人有無販賣海洛因之犯罪事實所必要，依法得為證據，並
已採為判決之基礎，故縱使除去前開吳志長於偵查中之供述證據
，仍應為同一事實之認定，顯然於判決結果無影響，依刑事訴訟
法第三百八十條規定，亦不得資為提起第三審上訴之理由。(二)、
依卷附筆錄，吳志長於警詢時雖供陳警方於九十一年六月十六日
十七時二十分許，在其住處查獲含袋共重０點六公克之海洛因一
包，係其於查獲前二天以五百元向蔡淑蘭購得。但該海洛因既係
含包裝袋合併計算重量，即非海洛因之淨重，且海洛因為毒品危
害防制條例第二條第二項第一款所列管之第一級毒品，不得非法
持有或買賣，其非法買賣之價格，每因時地而異，並無一般之市
價可供查核，況本件亦查無證據證明上開海洛因之純度與吳志長
以五千元向蔡淑蘭購得淨重０點一公克之本件海洛因相同，兩者
自無法僅由前開重量換算單價而作比較，難以據此算出之價格，
即遽認吳志長所述不實。上訴意旨(二)所指不無誤會。(三)、依卷內
資料，檢察官於偵查中已就有無販賣海洛因予吳志長等情，對蔡
淑蘭加以調查，上訴意旨(三)漫指檢察官對此未予查明云云，與卷
內資料不相符合，顯非依據卷內資料執為指摘。綜上所述，本件
上訴意旨所指，均與法律規定得為第三審上訴理由之違法情形不
相適合，其上訴違背法律上之程式，應予駁回。
據上論結，應依刑事訴訟法第三百九十五條前段，判決如主文。
中    華    民    國  九十七  年    八    月  二十八  日
                      最高法院刑事第七庭
                          審判長法官  謝  俊  雄
                                法官  陳  世  雄
                                法官  魏  新  和
                                法官  吳  信  銘
                                法官  徐  文  亮
      本件正本證明與原本無異
                                      書  記  官
中    華    民    國  九十七  年    九    月    二    日
                                                     Ｍ


司法院資訊處製作；財團法人民間司法改革基金會備份。
